臺灣臺中地方法院刑事判決　　　　 95年度中交簡上字第887號
上　訴　人
即　被　告　丙○○
輔佐人　即
被　告之子　乙○○
上列上訴人因犯公共危險案件，不服本院臺中簡易庭95年度中交
簡字第1849號中華民國95年10月14日第一審簡易判決（聲請簡易
處刑案號：臺灣臺中地方法院檢察署95年度偵字第15570號），
提起上訴，本院管轄之第二審合議庭判決如下：
    主    文
上訴駁回。
丙○○緩刑貳年。
    犯罪事實
一、丙○○於民國九十五年三月二十三日上午十時許，駕駛車牌
    號碼３Ｊ－０２９０號自用小客車，行經臺中市○區○○○
    路一二八八巷口時，與同向在其右前側慢車道上由黃春枝所
    騎乘車牌號碼ＳＳＳ－２７１號機車之左側把手發生碰撞，
    致黃春枝人車倒地滑行，並受有左側骨盆及髖臼粉性骨折等
    傷害（過失傷害部分未據告訴）。詎丙○○於肇事後竟駛離
    現場逃逸，而未對黃春枝為必要之救護。
二、案經臺中市警察局第三分局報告臺灣臺中地方法院檢察署檢
    察官偵查後聲請簡易判決處刑。
    理　　由
一、訊據上訴人即被告（下稱被告）丙○○對於其確有於上揭時
    、地駕駛車牌號碼３Ｊ－０２９０號自用小客車，行經臺中
    市○區○○○路一二八八號巷口之事實，固坦承不諱，但矢
    口否認有何肇事逃逸之犯行，辯稱：伊當時開車窗戶緊閉，
    且有收聽賣藥之廣播節目，事後查看伊所駕車輛，又只有右
    側後照鏡有擦痕，右側門板至葉子板間並無受損，實不知與
    被害人黃春枝之機車有發生擦撞，伊並無肇事逃逸之故意云
    云。經查：
（一）上開犯罪事實，除有被告之前揭自白外，復經被害人黃春
      枝於警詢時指訴綦詳，並有道路交通事故現瑒圖、道路交
      通事故調查報告表(一)(二)、交通事故現場照片、診斷證明書
      、車籍作業系統─查詢認可資料附卷可稽。
（二）被告雖以前揭情詞置辯，但查：
  １、被告於警詢時已自陳：「我去察看發現我車右照後鏡至右
      後葉子板擦撞痕」等語，核與被害人黃春枝於警詢時指稱
      ：「．．．對方３Ｊ－０２９０自小客車右照後鏡至右後
      葉子板擦撞」等語相符；且觀諸警方就被告所駕車輛所拍
      攝之照片，明顯可見該車之右照後鏡、車右側處，確有擦
      撞痕，尤其卷附編號１０、（參警卷第十三頁）兩張照片
      上，更能清楚看到被告所駕車輛與被害人黃春枝所騎機車
      之把手擦撞後，機車把手擦過汽車車體而留下之一道白色
      擦痕。據上，被告所駕車輛與被害人黃春枝所騎機車之擦
      撞處，應包括汽車右照後鏡及右後葉子板，即臻明確。被
      告雖另提出二張汽車右側車身照片欲佐其說，但所拍攝之
      車體部位與上開卷附有明顯機車把手擦痕之位置不同，縱
      使被告另提出之車體右側照片中未見擦痕，亦無從資為有
      利於被告之徵憑。
  ２、而依前述，被告所駕車輛與被害人黃春枝所騎機車擦撞後
      ，既在汽車右照後鏡及右後葉子板均留有擦痕，可知兩車
      接觸擦撞之時間、距離，非僅瞬間之一特定點；且被害人
      黃春枝所騎機車因該擦撞而倒地後，在臺中市○○○路上
      係形成六．二公尺長之明顯刮地痕。再參以一般汽車駕駛
      人行駛在外側車道時，如遇有右側機車道上另有機車騎乘
      ，尤其是機車緊臨外側車道行進時，多會特別注意兩車之
      行進間距及機車動向，而在本案中，依卷附之道路交通事
      故現場圖所示之機車刮地痕起點位置，可知被害人黃春枝
      當時騎乘之位置極近外側車道與機車道之邊線，則被告對
      於自己所駕車輛有與被害人黃春枝所騎機車發生擦撞一事
      ，當能立即知曉，殊無不能查覺之情狀。被告徒以當時車
      窗緊閉，並有播放廣播節目為由，辯稱：不知有擦撞到被
      害人黃春枝，無肇事逃逸之故意云云，顯然純係飾卸之詞
      ，委不可採。
（三）綜上所陳，被告所辯要無足取。從而，本件事證明確，被
      告上開犯行，洵堪認定。
二、新舊法比較之說明：
（一）刑法第二條第一項規定：
      查被告行為後，刑法第二條第一項業於九十四年二月二日
      修正公布，並自九十五年七月一日起施行。修正後刑法第
      二條第一項規定，已將新舊法律適用之「從新從輕」原則
      ，改採「從舊從輕」原則，而此規定僅係規範行為後法律
      變更所生新舊法律比較適用之準據法，並非實體刑罰法律
      ，自不生行為後法律變更之比較適用之問題，應逕行適用
      新法第二條第一項之規定，為「從舊從輕」之比較。
（二）刑法第四十一條第一項規定：
      查被告行為後，刑法第四十一條第一項前段業於九十四年
      二月二日修正公布，並於九十五年七月一日施行。修正前
      刑法第四十一條第一項前段規定：「犯最重本刑為五年以
      下有期徒刑以下之刑之罪，而受六個月以下有期徒刑或拘
      役之宣告，因身體、教育、職業、家庭之關係或其他正當
      事由，執行顯有困難者，得以一元以上三元以下（按指銀
      元）折算一日，易科罰金。」，又被告行為時之易科罰金
      折算標準，修正前罰金罰鍰提高標準條例第二條前段（現
      已刪除）規定，就其原定數額提高為一百倍折算一日，則
      本件被告行為時之易科罰金折算標準，應以銀元三百元折
      算一日，經折算為新臺幣後，應以新臺幣九百元折算為一
      日。惟修正後之刑法第四十一條第一項前段則規定：「犯
      最重本刑為五年以下有期徒刑以下之刑之罪，而受六個月
      以下有期徒刑或拘役之宣告者，得以新臺幣一千元、二千
      元或三千元折算一日，易科罰金。」比較修正前後之易科
      罰金折算標準，以九十五年七月一日修正公布施行前之規
      定，較有利於行為人，則應依刑法第二條第一項前段，適
      用修正前刑法第四十一條第一項前段及罰金罰鍰提高標準
      條例第二條規定，定其折算標準。
（三）刑法第七十四條部分：
      被告行為後，刑法第七十四條業於九十四年二月二日修正
      公布，並於九十五年七月一日施行。但「犯罪在刑法新法
      施行前，新法施行後，緩刑之宣告，應適用新法第七十四
      條之規定。」最高法院九十五年五月二十三日刑事庭第八
      次會議決議第七點可資參照。故本案應適用新法第七十四
      條之規定。
三、核被告所為，係犯刑法第一百八十五條之四之肇事致人傷害
    逃逸罪。原審依刑事訴訟法第四百四十九條第一項前段、第
    四百五十四條第第二項，刑法第二條第一項前段、第一百八
    十五條之四、第四十一條第一項前段（修正前），罰金罰鍰
    提高標準條例第一條前段、第二條（修正前），判處被告有
    期徒刑六月，如易科罰金，以銀元三百元折算壹日，認事用
    法均無不當，量刑亦屬妥適，被告以前揭辯解提起上訴，為
    無理由，應予駁回。惟查，被告前無任何犯罪紀錄，有臺灣
    高等法院被告前案紀錄表可按，其雖未能坦認犯行，但係因
    一時失慮致罹刑典，犯罪情節尚輕，被害人黃春枝雖然因此
    受有傷勢，但被告於警方通知後，隨即前往探視，並就被害
    人黃春枝受傷支出之醫療、照護費用，全數支出，又迅即與
    被害人黃春枝達成和解，加以賠償，有臺中市南區調解委員
    會調解筆錄、協議書、免用統一發票收據、統一發票、菩提
    醫院住院醫療費用收據、財團法人仁愛綜合醫院醫療費用收
    據附卷可稽，足見其犯後深有悔意，犯後態度良好，加以被
    告已年逾六十歲，前無任何犯罪紀錄，經此偵、審程序教訓
    及刑之宣告，應能知所警惕，信無再犯之虞，本院綜合各情
    ，認第一審簡易判決所宣告之刑以暫不執行為適當，併予宣
    告緩刑二年，以啟自新。
據上論斷，應依刑事訴訟法第四百五十五條之一第一項、第三項
、第三百七十三條、第三百六十八條、第三百六十四條，刑法第
七十四條第一項第一款，判決如主文。
本案經檢察官甲○○到庭執行職務。
中　　華　　民　　國　　96　　年　　2 　　月　　16　　日
                  刑事第十一庭  審判長法　官　吳進發
                                      法　官　王世華
                                      法　官　莊嘉蕙
以上正本證明與原本無異。
本件不得上訴。
                                      書記官　魏愛玲
中　　華　　民　　國　　96　　年　　2 　　月　　16　　日
